最高法院刑事判決　　　　　　　　　　　　　　　　九十一年度台上字第三六四號
　　上　訴　人　甲○○
右上訴人因偽造文書案件，不服台灣高等法院中華民國八十八年十月二十八日第二審
判決（八十八年度上訴字第二三○三號，起訴案號：台灣桃園地方法院檢察署八十七
年度偵字第一三○二號），提起上訴，本院判決如左：
    主  文
上訴駁回。
    理  由
按刑事訴訟法第三百七十七條規定：上訴於第三審法院，非以判決違背法令為理由，
不得為之。是提起第三審上訴，應以原判決違背法令為理由，係屬法定要件。且必須
依據卷內資料為具體之指摘，並足據以辨認原判決已具備違背法令之形式，始屬相當
。本件原判決撤銷第一審之科刑判決，改判論上訴人甲○○以共同行使偽造公文書，
足以生損害於公眾及他人，累犯罪，處有期徒刑壹年陸月。並宣告偽造之民國八十六
年十一月二十二日新鄉農證字第八六一四七四六號農地承受（出租）人自耕能力證明
書上「桃園縣中壢市公所印」及「代理鄉長陳明雄」等公印文均沒收之。係依憑上訴
人對於受託代為申請陳俊源自耕能力證明書，於八十六年九月十二日及八十六年十月
十八日二度被駁回申請後，轉請真實姓名年籍不詳之成年男子「黃俊源」代為辦理自
耕能力證明書，嗣由「黃俊源」將偽造之自耕能力證明書交伊，再由伊交給王維華轉
交吳燕玉代書辦理免徵土地增值稅之事實供認不諱。並參酌證人陳連發、陳俊源、朱
萱華、吳燕玉供證之情節及證人王維華於警訊及原審分別證稱：事發之後，伊前去詢
問上訴人原委，上訴人則表示其另透過「黃俊源」辦理；伊不認識「黃俊源」，亦未
同意將陳俊源資料交給「黃俊源」辦理自耕能力證明書等語。又本件八十六年十一月
二十二日新鄉農證字第八六一四七四六號農地承受（出租）人自耕能力證明書，係使
用「代理鄉長陳明雄」職銜簽字章，核與桃園縣新屋鄉鄉長陳江順已於八十六年十月
二十八日復職之事實，顯有不符。該自耕能力證明書使用「新鄉農證字」字號亦與新
屋鄉公所發文字號為「新鄉農字」不同。且該自耕能力證明書上蓋用「中壢市公所」
公印文，而非「新屋鄉公所」公印文，而該公印文係蓋在全銜上，與新屋鄉公所公印
文係蓋在發文日期及字號上不同。新屋鄉公所八十六年度並無八十六年十一月二十二
日新鄉農證字第八六一四七四六號自耕能力證明書，有桃園縣政府政風室八十七年一
月十六日八七桃縣政三字第七一號移送函附卷可參。足見上訴人交予王維華之上開自
耕能力證明書，係屬偽造無疑。復有自耕能力證明申請書、自耕能力證明書審查表、
新屋鄉公所八十六年九月十二日桃新鄉農字第八六○○○三二一三八號函、八十六年
十月十八日桃新鄉農字第八六○○○一四七四五號函、土地增值稅申報書、農業用地
移轉免徵土地增值稅申請書等附卷可稽等證據資料，而為論斷，已述其所憑之證據
及認定之理由。而以上訴人雖否認有行使偽造公文書犯行，辯稱：伊係經王維華同意
始將陳俊源資料交給「黃俊源」辦理自耕能力證明書，伊不知「黃俊源」交付之自耕
能力證明書係屬偽造云云。惟查證人王維華並未同意將陳俊源資料交給「黃俊源」辦
理自耕能力證明書，已如前述，且上訴人曾於八十六年九月四日填具自耕能力證明審
查表、現耕農民切結書、申請自耕能力證明切結書、委託書連同空白自耕能力證明書
等證件，向新屋鄉公所提出申請，經該鄉公所認系爭農地堆置廢土為由於八十六年九
月十二日以桃新鄉農字第八六○○○三二一三八號函退件，復於同年十月一日再次送
件，又遭同鄉公所認陳俊源未具有現有農地為由於八十六年十月十八日以桃新鄉農字
第八六○○○一四七四五號函駁回。是上訴人既依循正常程序二度送件，均遭新屋鄉
公所駁回，參之其又自承以前有申請自耕能力證明書之經驗等情，則本件如尚有合法
管道可資申請，上訴人豈有再假手他人之理？益見上訴人所稱轉請「黃俊源」辦理自
耕能力證明書，顯係委請「黃俊源」偽造自耕能力證明書。上訴人既參與謀議偽造自
耕能力證明書，則「黃俊源」偽造後持交上訴人，上訴人焉有不知其係偽造之理？上
訴人所辯，顯屬卸責之詞，不足採信。在理由內依憑卷證資料詳加指駁。從形式上觀
察，原判決並無判決理由不備，或違反論理法則之違法情形存在。上訴意旨，置原判
決所為之明白論斷於不顧，專憑其個人意見，就原審採證認事職權之適法行使及原判
決理由已詳細說明之事項，漫事爭執，難認已符合首揭法定之第三審上訴要件。又依
證人王維華於第一審及原審法院所為之證言觀之，證人王維華並未同意上訴人將陳俊
源資料交付「黃俊源」辦理自耕能力證明書，而係上訴人自行透過「黃俊源」辦理的
，上訴意旨引用證人王維華在第一審及原審法院之證言，謂伊係經證人王維華同意，
始將陳俊源資料轉交「黃俊源」辦理，指摘原判決有判決理由不備之違法云云，顯非
依據卷內資料執以指摘。又上訴人自承依所謂「黃俊源」於八十八年六月四日來函所
載地址「新屋鄉○○○路○段三十巷二十四號」，但查無「黃俊源」此人，且卷附八
十八年九月三十日所謂「黃俊源太太」致上訴人信函，其信封亦僅記載「楊梅鎮○○
路」，即無從查考其真實性，上開二信函並不能證明與待證事實有關，且本件事證已
臻明確，原判決縱未於判決理由內說明該二信函不足採取之理由，此項訴訟程序之違
背，於判決結果既不生影響。依刑事訴訟法第三百八十條之規定，不得據為第三審上
訴之正當理由。其上訴違背法律上之程式，應予駁回。
據上論結，應依刑事訴訟法第三百九十五條前段，判決如主文。
中      華      民      國    九十一    年      一      月    二十三    日
                              最高法院刑事第十一庭
                                  審判長法官  林  增  福
                                        法官  邵  燕  玲
                                        法官  吳  昆  仁
                                        法官  陳  世  雄
                                        法官  惠  光  霞
      右正本證明與原本無異
                                              書  記  官
中      華      民      國    九十一    年      一      月    三十一    日
